---
title: "Finanskrisen 2008"
author: "Fredrik Olsen, Anass Derraz and John Rejor Myran Øverås"
output: 
  html_document: 
    fig_height: 6
    fig_width: 7
---

```{r setup, include=FALSE}
knitr::opts_chunk$set(echo = FALSE)
#install.packages("pacman")
library(pacman)
p_load(readr, tidyr, splitstackshape, tidyverse, lubridate, plyr, dplyr,
       scales, ggvis, stringr, zoo, directlabels)


Unemp_OECD <- read_csv("https://raw.githubusercontent.com/Derraz91/Data-prosjekt/master/Unemployment2000-2018.csv")

#Removing quotation marks, does not remove it from colnames
Unemp_OECD <- as.data.frame(sapply(Unemp_OECD, function(x) gsub("\"", "", x)))

#Split up colnames
Unemp_OECD <- splitstackshape::cSplit(Unemp_OECD, names(Unemp_OECD))


#Removing uninteresting columns
Unemp_OECD <- Unemp_OECD[, -c(2:5, 8)]

#Changing colnames
colnames(Unemp_OECD) <- c("Location", "Time", "Value")

#Setting column Location as.character
Unemp_OECD$Location <- as.character(Unemp_OECD$Location)

#Changing Qartile to month and day
Unemp_OECD$Time <- as.Date(as.yearqtr(Unemp_OECD$Time, format = "%Y-Q%q"))


#Filtering for every country of interest
#Only data since 2005 for EU28, so doing the same for other countries
Countries <- c("IRL", "FRA", "DEU", "ITA", "GBR", "ESP", "USA", "GRC",
               "NOR", "EU28", "AUS", "DNK")

Unemp_filtered <- Unemp_OECD %>%
  filter(Location %in% Countries)


#Just in case since EU28 only has data since 2005
Unemp_filtered05 <- Unemp_OECD %>%
  filter(Location %in% Countries & Time >= as.Date("2005-01-01"))
```


```{r setup2, include=FALSE}
knitr::opts_chunk$set(echo = FALSE)
GOV_DEBT <- read_csv("https://raw.githubusercontent.com/Derraz91/Data-prosjekt/master/Gov_debt%202000-2018.csv")

#Removing quotation marks, does not remove it from colnames
GOV_DEBT <- as.data.frame(sapply(GOV_DEBT, function(x) gsub("\"", "", x)))

#Split up colnames
GOV_DEBT <- splitstackshape::cSplit(GOV_DEBT, names(GOV_DEBT))

#Removing uninteresting columns
GOV_DEBT <- GOV_DEBT[, -c(2:5)]

#Changing colnames
colnames(GOV_DEBT) <- c("Location", "Time", "Value")

#Setting column Location as.character
GOV_DEBT$Location <- as.character(GOV_DEBT$Location)

#Changing yearly data to add month and day
GOV_DEBT$Time <- as.Date(paste0(GOV_DEBT$Time, "-01-01"))

GOV_DEBT_filtered <- GOV_DEBT %>%
  filter(Location %in% Countries)

GOV_DEBT_filtered05 <- GOV_DEBT %>%
  filter(Location %in% Countries & Time >= as.Date("2005-01-01"))
```


```{r setup3, include=FALSE}
knitr::opts_chunk$set(echo = FALSE)
Stats_obligasjoner_long_term <- read.csv("https://raw.githubusercontent.com/Derraz91/Data-prosjekt/master/Stats%20obligasjoner%20long%20term.csv")
Stats_obligasjoner_long_term <- as.data.frame(sapply(Stats_obligasjoner_long_term, function(x) gsub("\"", "", x)))

Stats_obligasjoner_long_term <- splitstackshape::cSplit(Stats_obligasjoner_long_term, names(Stats_obligasjoner_long_term)) 

#Removing uninteresting columns
Stats_obligasjoner_long_term<- Stats_obligasjoner_long_term[, -c(2:5)]

#Changing colnames
colnames(Stats_obligasjoner_long_term) <- c("Location", "Time", "Value")



Stats_obligasjoner_long_term$Location <- as.character(Stats_obligasjoner_long_term$Location)  
Stats_obligasjoner_long_term$Time <- as.Date(as.yearmon(Stats_obligasjoner_long_term$Time))

Stats_obligasjoner_long_term_f <- Stats_obligasjoner_long_term %>%
  filter(Location %in% Countries)

Stats_obligasjoner_long_term_f05 <- Stats_obligasjoner_long_term %>%
  filter(Location %in% Countries & Time >= as.Date("2005-01-01"))
```


```{r setup4, include=FALSE}
knitr::opts_chunk$set(echo = FALSE)
hushold_gjeld <- read_csv("https://raw.githubusercontent.com/Derraz91/Data-prosjekt/master/hushold%20gjeld.csv")

#Removing quotation marks, does not remove it from colnames
hushold_gjeld <- as.data.frame(sapply(hushold_gjeld, function(x) gsub("\"", "", x)))

#Split up colnames
hushold_gjeld <- splitstackshape::cSplit(hushold_gjeld, names(hushold_gjeld))


#Removing uninteresting columns
hushold_gjeld <- hushold_gjeld[, -c(2:5)]

#Changing colnames
colnames(hushold_gjeld) <- c("Location", "Time", "Value")

#Setting column Location as.character
hushold_gjeld$Location <- as.character(hushold_gjeld$Location)

hushold_gjeld$Time <- as.Date(paste0(hushold_gjeld$Time, "-01-01"))

hushold_gjeld_f <- hushold_gjeld %>%
  filter(Location %in% Countries)

hushold_gjeld_f05 <- hushold_gjeld %>%
  filter(Location %in% Countries & Time >= as.Date("2005-01-01"))




GDP_percap1 <- read_csv("https://raw.githubusercontent.com/Derraz91/Data-prosjekt/master/GDP%20per%20capita%20from%20OECD.csv")

GDP_percap1 <- as.data.frame(sapply(GDP_percap1, function(x) gsub("\"", "", x)))

GDP_percap1 <- splitstackshape::cSplit(GDP_percap1, names(GDP_percap1)) 

#Removing uninteresting columns
GDP_percap1<- GDP_percap1[, -c(2:5, 8)]

#Changing colnames
colnames(GDP_percap1) <- c("Location", "Time", "Value")

#Setting column Location as.character
GDP_percap1$Location <- as.character(GDP_percap1$Location)

GDP_percap1$Time <- as.Date(as.yearmon(GDP_percap1$Time))

GDP_percap_f <- GDP_percap1 %>%
  filter(Location %in% Countries)

GDP_percap_f05 <- GDP_percap1 %>%
  filter(Location %in% Countries & Time >= as.Date("2005-01-01"))

```


```{r setup5, include=FALSE}
knitr::opts_chunk$set(echo = FALSE)
House_debt_unemp <- left_join(hushold_gjeld_f, Unemp_filtered, by = c("Location", "Time"))


colnames(House_debt_unemp) <- c("Location", "Time", "Household_debt", "Unemployment")
```

## Unemployment ggplot
```{r}
ggplot(data = Unemp_filtered05, aes(Time, Value, color = Location))+
  geom_line(size = 2)+
  theme_classic()+
  scale_y_continuous(breaks=seq(0,30,5))+
  scale_x_date(date_breaks = "2 year", labels=date_format("%Y"))+
  labs(title = "Unemployment rates between 2005 and 2018",
       x = "Year", y = "% Unemployed")+
  scale_color_manual(values=c("Black", "Blue", "Brown", "Red", "Yellow", "Pink",
                              "Orange", "Grey", "Purple","Navy", "Cyan",
                              "Mediumvioletred"))
```

## Unemployment checkbox
```{r}
Unemp_filtered05 %>%
  group_by(Location) %>%
  ggvis(~Time, ~Value) %>%
  filter(Location %in% eval(input_checkboxgroup(
    choices = unique(Unemp_filtered$Location),
    label = "Location"))) %>%
  layer_paths(stroke = ~Location)
```

## Unemployment
I den første grafen, ser vi her på arbeidsledigheten. Her ser vi at det er stor variasjon i hvordan land ble påvirket av finanskrisen. Vi ser at land som: Hellas, Italia, Spania, Irland. Fikk store problemer etter finanskrisen, Irland sin krise varte ikke så lenge som de andre sin. Av disse landene ser vi også at Hellas desidert kom verst ut. Ser også at USA ble rimelig sterkt rammet av finanskrisen, men kom seg sterkere ut av det en EU generelt. Dette kan ha noe med at USA kjørte en mer mot-syklisk/Keynsiansk finans politikk. Ser også at sjokket traff Europa og EU litt senere en i USA. Ser også at Norge og Australia ikke ble rammet veldig hardt av finanskrisen, i forhold til veldig mange andre land.

## Government debt ggplot
```{r}
ggplot(data = GOV_DEBT_filtered, aes(Time, Value, color = Location))+
  geom_line(size = 2)+
  theme_classic()+
  scale_y_continuous(breaks=seq(0,200,10))+
  scale_x_date(date_breaks = "2 year", labels=date_format("%Y"))+
  labs(title = "Government debt rates between 2000 and 2018",
       x = "Year", y = "% of GDP")+
  scale_color_manual(values=c("Black", "Blue", "Brown", "Red", "Yellow", "Pink",
                              "Orange", "Grey", "Purple","Navy", "Cyan",
                              "Mediumvioletred"))
```


## Government debt checkbox
```{r}
GOV_DEBT_filtered %>%
  group_by(Location) %>%
  ggvis(~Time, ~Value) %>%
  filter(Location %in% eval(input_checkboxgroup(
    choices = unique(GOV_DEBT_filtered$Location),
    label = "Location"))) %>%
  layer_paths(stroke = ~Location)
```

## Government debt
Her ser på statsgjeld. Her ser vi at f.eks Hellas hadde ganske stor vekst i statsgjeld før finanskrisen, men hvis vi ser på Land som Spania, og Italia, hadde de ikke spesiell stor vekst i i statsgjeld før finanskrisen. Hvis vi ser fra 2000-2010 er det ingen signifikant endring i statsgjeld, men en kraftig økning i husholdningsgjelden. Dette støtter opp en lang litteratur av forskning på privatgjeld, som mener privatgjeld er en viktigere faktor en offentlig gjeld, når det kommer til finanskriser. Det er en mer betydelig vekst Husholdningsgjeld. 

## Obligasjoner long term ggplot
```{r}
ggplot(data = Stats_obligasjoner_long_term_f, aes(Time, Value, color = Location))+
  geom_line(size = 2)+
  theme_classic()+
  scale_x_date(date_breaks = "2 year", labels=date_format("%Y"))+
  labs(title = "Bonds long term between 2000 and 2018",
       x = "Year", y = "Value")+
  scale_color_manual(values=c("Black", "Blue", "Brown", "Red", "Yellow", "Pink",
                              "Orange", "Grey", "Purple","Navy", "Cyan",
                              "Mediumvioletred"))
```

## Obligasjoner long term checkbox

```{r}
Stats_obligasjoner_long_term_f %>%
  group_by(Location) %>%
  ggvis(~Time, ~Value) %>%
  filter(Location %in% eval(input_checkboxgroup(
    choices = unique(Stats_obligasjoner_long_term_f$Location),
    label = "Location"))) %>%
  layer_paths(stroke = ~Location)
```
## Obligasjoner long term
I den grafen, ser vi på lang siktige statsobligasjoner. Her ser vi for en del land som Norge, Usa og Tyskland ble den langsiktige 10 årsrenten ikke veldig påvirket av finanskrisen. Dette har nokk mye med at disse landene ikke hadde så store problemer som mange land i Europe, unntaket her er kanskje USA, men det er viktig og huske på at USA sin valuta (Dollar), og også statsobligasjonene, fortsatt blir sett på som en av de sikreste risikofrie investeringene. Så selv om USA ble truffet hardt med en gang, ble det ikke noe veldig endring i den 10 årige renten. I land som Spania Hellas, og Italia derimot ser vi en veldig sterk endring i renten, som øker kraftig på grunn av sterk usikkerhet rundt landenes evne til å betjene gjelden sin. Vi ser at dette endrer ca rundt 2013, da begynte ECB( Den Europeiske sentralbanken) og kjøpe statsobligasjoner fra land i Europa som slet, og dette roet markedene.

## Household debt ggplot
```{r}
ggplot(data = hushold_gjeld_f, aes(Time, Value, color = Location))+
  geom_line(size = 2)+
  theme_classic()+
  scale_x_date(date_breaks = "2 year", labels=date_format("%Y"))+
  labs(title = "Private debts between 2000 and 2018",
       x = "Year", y = "%")+
  scale_color_manual(values=c("Black", "Blue", "Brown", "Red", "Yellow", "Pink",
                              "Orange", "Grey", "Purple","Navy", "Cyan",
                              "Mediumvioletred"))
```

## Household debt checkbox
```{r}
hushold_gjeld_f %>%
  group_by(Location) %>%
  ggvis(~Time, ~Value) %>%
  filter(Location %in% eval(input_checkboxgroup(
    choices = unique(hushold_gjeld_f$Location),
    label = "Location"))) %>%
  layer_paths(stroke = ~Location)
```

## Household debt
I grafen om Husholdningsgjeldens effekt på finanskrisen. Dette kommer fra en lang litteratur om privatgjeld sin effekt på det BIS (Bank for international settlements) kaller «The financial cycle» Poenget kan være litt vanskelig og få fram, siden var veldig vanskelig og finne data som ikke hadde husholdningsgjeld knyttet til BNP. Problemet oppstår på grunn av hvis et land har et sterkt fall i BNP, (si 5% på et år) og et fall i privat gjeld på 4%, vil det fortsatt se ut som privatgjelden har økt, siden dette er knyttet til BNP, så blir vanskelig og bevise effekten den negative veksten i Privat gjeld hadde på konsum sjokket. Uansett får vi en korrelasjon på 60%, når vi ser på Private debt/Gdp. Her ser vi at veldig mange, (så å si alle land) Hadde veldig sterk vekst i husholdsningsgjeld, før finanskrisen. Ofte en høyere vekst en de hadde i statsgjeld. Også viktig og merke seg, at Land som Norge og Australia, som ikke ble så hardt rammet av finanskrisen, har veldig stor husholdsningsgjeld. Dette kan bli et problem fremover. Ser også at Danmark som ble moderat hardt rammet av krisen, hadde ekstremt høy husholdsningsgjeld, som ble kraftig redusert i samme tid Arbeidsledigheten steg.

## GDP per cap ggplot
```{r}
ggplot(data = GDP_percap_f, aes(Time, Value, color = Location))+
  geom_line(size = 2)+
  theme_classic()+
  scale_x_date(date_breaks = "2 year", labels=date_format("%Y"))+
  labs(title = "GDP per capital between 2000 and 2018",
       x = "Year", y = "Value")+
  scale_color_manual(values=c("Black", "Blue", "Brown", "Red", "Yellow", "Pink",
                              "Orange", "Grey", "Purple","Navy", "Cyan",
                              "Mediumvioletred"))
```

## GDP per cap checkbox
```{r}
GDP_percap_f %>%
  group_by(Location) %>%
  ggvis(~Time, ~Value) %>%
  filter(Location %in% eval(input_checkboxgroup(
    choices = unique(GDP_percap_f$Location),
    label = "Location"))) %>%
  layer_paths(stroke = ~Location)
```


## Unemployment rates and Household debt

## Greece
```{r}
House_debt_unemp %>%
  filter(Location == "GRC") %>%
  ggplot(aes(x = Time))+
  geom_line(aes(y = Household_debt), color = "Blue", size = 2)+
  geom_line(aes(y = Unemployment),color = "Red", size = 2)+
  theme_classic()+
  scale_y_continuous(trans="log10")+
  scale_x_date(date_breaks = "2 year", labels=date_format("%Y"))+
  geom_dl(aes(y = Household_debt, label = "Household_debt"), method = list(dl.trans(x = x - 4, y = y - 1), "last.points"))+
  geom_dl(aes(y = Unemployment, label = "Unemployment"), method = list(dl.trans(x = x - 5, y = y + 1), "last.points"))+
  labs(title = "Unemployment rates and Household debt as % of GDP",
       x = "Year", y = "% on a log10 scale")
```

## Norway
```{r}
House_debt_unemp %>%
  filter(Location == "NOR") %>%
  ggplot(aes(x = Time))+
  geom_line(aes(y = Household_debt), color = "Blue", size = 2)+
  geom_line(aes(y = Unemployment),color = "Red", size = 2)+
  theme_classic()+
  scale_y_continuous(trans="log10")+
  scale_x_date(date_breaks = "2 year", labels=date_format("%Y"))+
  geom_dl(aes(y = Household_debt, label = "Household_debt"), method = list(dl.trans(x = x - 4, y = y - 1), "last.points"))+
  geom_dl(aes(y = Unemployment, label = "Unemployment"), method = list(dl.trans(x = x - 5, y = y + 1), "last.points"))+
  labs(title = "Unemployment rates and Household debt as % of GDP",
       x = "Year", y = "% on a log10 scale")

```

## USA
```{r}
House_debt_unemp %>%
  filter(Location == "USA") %>%
  ggplot(aes(x = Time))+
  geom_line(aes(y = Household_debt), color = "Blue", size = 2)+
  geom_line(aes(y = Unemployment),color = "Red", size = 2)+
  theme_classic()+
  scale_y_continuous(trans="log10")+
  scale_x_date(date_breaks = "2 year", labels=date_format("%Y"))+
  geom_dl(aes(y = Household_debt, label = "Household_debt"), method = list(dl.trans(x = x - 4, y = y - 1), "last.points"))+
  geom_dl(aes(y = Unemployment, label = "Unemployment"), method = list(dl.trans(x = x - 5, y = y + 2), "last.points"))+
  labs(title = "Unemployment rates and Household debt as % of GDP",
       x = "Year", y = "% on a log10 scale")
```

## Italy
```{r}
House_debt_unemp %>%
  filter(Location == "ITA") %>%
  ggplot(aes(x = Time))+
  geom_line(aes(y = Household_debt), color = "Blue", size = 2)+
  geom_line(aes(y = Unemployment),color = "Red", size = 2)+
  theme_classic()+
  scale_y_continuous(trans="log10")+
  scale_x_date(date_breaks = "2 year", labels=date_format("%Y"))+
  geom_dl(aes(y = Household_debt, label = "Household_debt"), method = list(dl.trans(x = x - 4, y = y - 1), "last.points"))+
  geom_dl(aes(y = Unemployment, label = "Unemployment"), method = list(dl.trans(x = x - 5, y = y + 1), "last.points"))+
  labs(title = "Unemployment rates and Household debt as % of GDP",
       x = "Year", y = "% on a log10 scale")
```

## Spain
```{r}
House_debt_unemp %>%
  filter(Location == "ESP") %>%
  ggplot(aes(x = Time))+
  geom_line(aes(y = Household_debt), color = "Blue", size = 2)+
  geom_line(aes(y = Unemployment),color = "Red", size = 2)+
  theme_classic()+
  scale_y_continuous(trans="log10")+
  scale_x_date(date_breaks = "2 year", labels=date_format("%Y"))+
  geom_dl(aes(y = Household_debt, label = "Household_debt"), method = list(dl.trans(x = x - 4, y = y - 1), "last.points"))+
  geom_dl(aes(y = Unemployment, label = "Unemployment"), method = list(dl.trans(x = x - 5), "last.points"))+
  labs(title = "Unemployment rates and Household debt as % of GDP",
       x = "Year", y = "% on a log10 scale")
```

## Australia
```{r}
House_debt_unemp %>%
  filter(Location == "AUS") %>%
  ggplot(aes(x = Time))+
  geom_line(aes(y = Household_debt), color = "Blue", size = 2)+
  geom_line(aes(y = Unemployment),color = "Red", size = 2)+
  theme_classic()+
  scale_y_continuous(trans="log10")+
  scale_x_date(date_breaks = "2 year", labels=date_format("%Y"))+
  geom_dl(aes(y = Household_debt, label = "Household_debt"), method = list(dl.trans(x = x - 4, y = y - 1), "last.points"))+
  geom_dl(aes(y = Unemployment, label = "Unemployment"), method = list(dl.trans(x = x - 5, y = y + 1), "last.points"))+
  labs(title = "Unemployment rates and Household debt as % of GDP",
       x = "Year", y = "% on a log10 scale")
```
